臺灣板橋地方法院交通事件裁定　　　 96年度交聲字第619號
原處分機關　交通部公路總局臺北區監理所
異　議　人　甲○○
上列受處分人即異議人因違反道路交通管理處罰條例案件，對於
交通部公路局臺北區監理所於民國96年4月30日所為之北監自裁
字第40-C00000000號裁決處分，聲明異議，本院裁定如下：
    主  文
異議駁回。
    理  由
一、原處分意旨略以：受處分人即異議人甲○○於民國96年3 月
    12日21時35分許，駕駛車號3529─KH號自用小客車行經臺北
    縣貢寮鄉○○街口，因「在有燈光號誌路口闖紅燈（直行）
    」之違規行為，由臺北縣政府警察局瑞芳分局以異議人違反
    道路交通管理處罰條例第53條第1項之規定，依法製單舉發
    ，交通部公路總局臺北區監理所並於96年4月30日以北監自
    裁字第40-C00000000號裁決書裁處異議人罰鍰新臺幣2700元
    ，並依同條例第63條記違規點數3點。
二、異議意旨略以：異議人甲○○於96年3 月12日21時35分許，
    駕駛車號3529─KH號自用小客車行經臺北縣臺北縣貢寮鄉台
    二線濱海公路與港新街口時，因前方有大型貨櫃車阻礙視線
    ，致無法看見前方路口號誌，待異議人看見該路口號誌轉為
    黃燈時，車輛已行駛至路口而不及反應，待於黃燈穿越路口
    後，隨即經臺北縣政府警察局瑞芳分局卯澳派出所員警攔停
    ，並開單舉發異議人闖紅燈，惟舉發員警未考量異議人當時
    路口之實際情形，未依有利於異議人之法令以為處置，異議
    人對員警之舉發實難甘服。為此，依法聲明異議，請求撤銷
    原處分云云。
三、按汽車駕駛人，行經有燈光號誌管制之交岔路口闖紅燈者，
    處新臺幣（下同）1,800元以上，5,400元以下罰鍰，汽車駕
    駛人並記違規點數3 點，道路交通管理處罰條例第53條第1
    項、第63條第1 項第3 款分別定有明文。
四、查本件異議人前開之違規行為，有臺北縣政府警察局舉發違
    反道路交通管理事件通知單1 紙附卷可證。異議人雖否認有
    何違規行為，並以前開情詞置辯。惟異議人確於前開時、地
    有前揭之違規事實，業據證人即本件舉發之員警簡志峰於本
    院審理中到庭證稱：「當時勤務是20時到22時的勤務，是執
    行定點攔檢勤務，是在卯澳派出所前面執行取締勤務，大約
    與路口距離約五十公尺，可以看到號誌，本件取締情形，當
    天是陰天，並沒有注意到本件異議人的前方是否另有大貨櫃
    車，但該地點是常有貨櫃車，當時攔下駕駛人後，駕駛人有
    說他是闖黃燈，而不是闖紅燈，但我們確定的是駕駛人經過
    路口時，號誌已經變為紅燈了，我是製單人員，異議人是跟
    我們所長（曾安旗）陳述當時情形，當時異議人開車的車速
    約為五、六十公里左右，都是以正常車速在行駛。」、「（
    問：如果前面有貨櫃車阻擋時，駕駛人是否可以看得到前方
    號誌及車況？）應該看得到。」等語；另證人即卯澳派出所
    所長曾安旗則證稱：「當天我有在場執勤，當天我與簡志峰
    一起執行交通違規大執法勤務，當時我們執勤的位置，距離
    違規路口約五十公尺左右，可以看清楚號誌的變換，因為該
    地點台二線的路口，宜蘭往基隆方向的道路，約有二、三十
    度的小彎度，我與簡志峰站在該點執勤，有下小雨，在違規
    人之前約有一輛六點五噸中型廂型車，我有注意到該廂型車
    ，因為該廂型車在號誌變成黃燈時過來，然後我們有將廂型
    車攔下，因為本件異議人與廂型車相距約一個半的小客車車
    身，我們是要攔廂型車後面的異議人車輛，但是廂型車以為
    我們要攔他，所以廂型車也有停下來，但該廂型車是搶黃燈
    ，我們依照規定並沒有處罰搶黃燈，所以就請該廂型車離開
    ，然後攔下異議人，我告知異議人說違規內容為闖紅燈，異
    議人說他不知道，然後我就說那是紅燈怎麼會不知道，異議
    人就說前面有車擋住沒有看到，然後我們就依照道路交通管
    理條例來舉發。」、「（問：當時攔下異議人的距離，與廂
    型車之距離依你判斷為一個半車身，若前方有該車輛，是否
    會阻擋異議人的視線，影響看號誌？）應該不會，因為號誌
    設置的標準，高度約五百五十公分，所以行駛的車輛約在四
    百公尺前就可以看到號誌，而異議人前面的廂型車高度約為
    兩百八十公分左右，所以應該不會阻擋異議人的視線。」等
    語明確，而異議人復辯以：即使前方是高度兩百八十公分之
    中型廂型車，惟伊的小客車是低底盤的車輛，所以應該還是
    會擋住視線，因此應符合違反道路交通管理事件統一裁罰基
    準及處理細則第12條第9款所定駕駛汽車隨行於大型車輛後
    方，因視線受阻，致無法即時依標誌、標線、號誌之指示行
    駛之規定，應先行施以勸導，而得免予舉發云云，然異議人
    對於當時行駛在前之車輛究為大型貨櫃車抑或中型廂型車，
    前後說法不一，所辯已難採認，且參諸證人警員前開所證，
    該前方車車輛並非屬大型車輛，則異議人自無從適用前開細
    則所定之免予舉發之規定，異議人所認本件違規案件有前開
    規定之適用，顯有誤會；再者，異議人對於其駕車通過路口
    時之號誌轉換，其於申訴書先陳稱：「我直到距離路口8米
    處始看見前方號誌為黃燈，並於黃燈結束前穿越路口」云云
    ；其後於本院訊問時，改稱：「我看到燈號時，已經是過了
    路口停止線了，就只能往前行駛」云云，是以異議人究竟在
    接近路口時即見號誌轉換？抑或於通過路口停止線後，始見
    號誌轉換？先後所陳亦相左，是以亦難憑其先後不一致之供
    述，而為有利於異議人之認定；末按交通警員製單舉發違反
    道路交通管理處罰條例所列之違規行為，係公務員基於職務
    上權力，依法就特定之具體事件所為具公法上效果之單方行
    政行為，基於公務員為公法上行為具有公信力之原則，該行
    政處分當可被推定為真正，本此公信原則，立法者乃賦予行
    政機關制定違反道路交通事件統一裁罰標準及處理細則，使
    執勤警員得當機處分以達其維護交通秩序、安全之行政目的
    。查本件證人簡志峰、曾安旗對異議人闖紅燈之違規情形與
    舉發經過均能詳為陳述，細繹其證述內容並無前後矛盾或與
    事理不符而存有瑕疵之處，審酌其與異議人並不相識而無嫌
    隙，應無甘冒偽證罪刑責風險而設詞構陷異議人之理，堪信
    係據實以陳。而本件異議人既未能提出任何關於舉發不實之
    事證，復查無任何證據足資證明執勤員警有何捏造事實違法
    取締之不法情事，證人簡志峰、曾安旗本於維護交通秩序、
    安全職責所為之舉發，自應受到合法、正確之推定，而得據
    以認定異議人上開違規之事實。因之本件異議人所為之異議
    ，尚難憑採，是本件原處分機關就異議人之「駕車行經有燈
    光號誌管誌之交岔路口闖紅」行為，援引道路交通管理處罰
    條例第53條第1項規定裁處異議人罰鍰2,700元，並予記違規
    點數3點，核無違法或不當，異議人聲明異議為無理由，應
    予駁回。
五、據上論斷，應依道路交通案件處理辦法第19條裁定如主文。
中　　華　　民　　國　　96　　年　　11　　月　　27　　日
                      交通法庭  法　官  徐蘭萍
上列正本證明與原本無異。
如不服本裁定，應於裁定送達後五日內敘明抗告理由，向本院提
出抗告狀。
                                書記官  莊川億
中　　華　　民　　國　　96　　年　　11　　月　　28　　日
